【裁判字號】    89,上易,24
【裁判日期】    890131
【裁判案由】    妨害公務
【裁判全文】
臺灣高等法院高雄分院刑事判決          八十九年度上易字第二四號
    上  訴  人
    即  被  告  陳冠名
             (原名甲○○)
右上訴人因妨害公務案件，不服臺灣屏東地方法院八十八年度易字第九一四號中華民
國八十八年八月廿日第一審判決（起訴案號：臺灣屏東地方法院檢察署八十八年度偵
字第二二一五號），提起上訴，本院判決如左：
      主      文
上訴駁回。
      事      實
一、陳冠名（原名甲○○，於八十七年二月十三日改名）原係坐落於屏東縣番子厝段
    第八一七之二號、第八二二之一號土地之所有權人，於民國八十五年十二月十八
    日，經臺灣屏東法院以正民執全甲一０四九字第二三六八一號函為假扣押，並為
    查封之登記。陳某明知該地經查封後，不得處分或為其他違反查封效力之行為，
    竟基於違反查封效力之概括犯意，僱請不知名怪手司機，連續自民國八十七年間
    一月間起，就前開二筆土地，以怪手等機器在該二筆土地濫採砂石，其中番子段
    第八一七之二號土地挖取面積共達０．二九九三公頃之坑洞，其中同段第八二二
    之一號土地挖取約０．七四三一公頃之坑洞，載往屏東縣某砂石廠處理後出售，
    違反查封之效力；嗣經原審法院於八十七年一月五日上午於民事排除侵害案件履
    勘現場時發覺上情。
二、案經原審法院移送臺灣屏東地方法院檢察署偵查起訴。
      理      由
一、訊據上訴人即被告陳冠名對於右述時地挖取砂石之事實供承不諱，惟辯稱：伊係
    為改良土壤而為，並無違反查封效力之故意，事後因該地為屏東人愛醫院購買，
    經醫院負責人卓炳雄表示要挖地基，而請其不要回填云云。惟查：前開土地，於
    八十五年十二月十八日即經查封之登記，嗣於八十七年一月二十一日第三次拍賣
    時拍定，嗣於八十七年二月七日由原審發給權利移轉証書，原審於八十七年三月
    十三日上午執行點交，此有土地謄本二紙及本院八十六年執字第四二五號卷在卷
    為憑，又於前揭執行卷內八十六年六月二十六日查封筆錄時，有案外人方慧珍於
    現場陳述其夫承租系爭土地至八十七年五月一日而現時占有使用，並種植木瓜核
    與證人即前開土地買受人卓炳雄證稱：拍賣前曾至現場看過，土地並未遭盜挖，
    上面種滿木瓜，拍定後才發現被盜挖等語互核一致。由上觀之，系爭土地於查封
    時既已種有木瓜，應無所謂改良土壤之情事，至為明確。又被告自承八十七年一
    月起挖取砂石，於土地尚未移轉前所為之行為自屬違背查封效力無疑，又現場經
    濫採砂石遺留之坑洞經地政人員測量結果面積分別達０．二九九三公頃及０．七
    四三一公頃之坑洞，有屏東縣潮州地政事務所複丈成果圖一紙可稽，且系爭土地
    經挖取砂石後尚未回填前並無法使用亦據證人卓炳雄於原審證述在卷，足認被告
    就上開土地確有挖掘砂石違反查封效力之事實，事證明確，犯行應可認定。
二、核被告所為，係犯刑法第一百三十九條違背查封效力罪。公訴意旨認被告前揭濫
    採砂石未依規定供作農牧使用之情事，經屏東縣政府派員查知，並經屏東縣政府
    於八十七年五月十一函通知甲○○應立即將上開土地於同年八月一日前回復原狀
    作農牧使用，惟其收受該函後，仍不予置理，屆期經屏東縣內埔鄉公所派員查訪
    後，仍未回復原狀，土地仍留有上開坑洞，並有屏東縣政府函，被告收受該信函
    之掛號函件收據，屏東縣內埔鄉公所函及現場照片四幀在卷可佐，認涉犯違反區
    域計劃法第二十二條第一項之罪嫌。，，經查：前開土地，於八十五年十二月十
    八日即經查封之登記，嗣於八十七年一月二十一日第三次拍賣時由證人卓炳雄買
    受，原審於八十七年三月十三日上午執行點交，而土地於八十七年二月七日即由
    原審發給權利移轉証書而為卓炳雄所有，有前揭執行卷可稽，已如前述，從而於
    屏東縣政府前揭第七六七０七號，第九四七三九號，第一二八一四九號各函，發
    文日期分別為八十七年五月十一日六月八日，及七月二十八日，均已於移轉登記
    為卓炳雄所有之後，於其時土地所有權人既非被告，則被告自無處分權，從而屏
    東縣政府前開函文令非所有權人之被告於期限內恢復原狀，與前揭條文之構成要
    件尚有未符，對無處分權之被告而言亦屬不能，綜上所述，被告此部份犯行尚屬
    不能證明，惟公訴人認屬裁判上一罪，爰不另為無罪之諭知，又挖採砂石之行為
    ，應屬接續進行之一罪，公訴人認應依連續犯之規定論處亦有未合，均併予敘明
   。
三、原審因而適用刑法第一百三十九條，罰金罰鍰提高標準條例第一條前段之規定，
    並審酌被告為牟暴利之犯罪動機、目的、手段，犯罪時所受之刺激及其品性、生
    活狀況、智識程度、於系爭土地濫採砂石，嚴重破壞生態所生之損害，惡性重大
    ，及犯罪後態度等一切情狀，量處有期徒刑八月。經核原判決認事用法並無不合
    ，量刑亦屬適度。被告上訴意旨，或否認犯罪，或指摘原判決量刑過重不當，為
    無理由，應予駁回。
四、據上論斷，應依刑事訴訟法第三百六十八條，判決如主文。
本案經檢察官羅正平到庭執行職務。
中    華    民    國     八十九     年       一       月     卅一       日
                              臺灣高等法院高雄分院刑事第三庭
                                  審判長法官  莊秋桃
                                        法官  陳中和
                                        法官  謝宏宗
右正本證明與原本無異。
不得上訴。
                                      書記官  陳靖華
中    華    民    國     八十九     年       二       月     二         日
附錄：本判決論罪科刑法條：
刑法第一百三十九條
損壞、除去或污穢公務員所施之封印或查封之標示，或為違背其效力之行為者，處一
年以下有期徒刑、拘役或三百元以下罰金。
                                                                        Ｂ


司法院資訊處製作；財團法人民間司法改革基金會備份。
